---
title: "Distribuições de Probabilidade e Hidrologia"
output: html_document
---

## Um pouco sobre distribuições de probabilidade 

A distribuição de probabilidade de uma dada variável aleátoria descreve como estas probabilidades são distribruidas ao longo dos valores desta variável. Neste caso, é preciso primariamente,  definir se tratamos de uma variável aleatória discreta ou contínua.

Ao se tratar de uma variável aleatória discreta, a distribuição de probabilidade é definida por uma função de probabilidade denominada de f(x). Esta função provém um valor de probabilidade para cada um dos valores da variável discreta.

Por outro lado, ao se falar de uma variável aleatória contínua faz mais sentido encontrar a probabilidade de que uma dada observação esteja contida em um intervalo de valores. 

Para se aprofundar neste tema é indicado que se leia: "Applied Statistics
and Probability for Engineers": Montgomery e Runger.

## Distribuições de probabilidade na Hidrologia

Na hidrologia, os possiveis usos das distribuições de probabilidade são extensos. Alguns usos comuns são: estimar médias anuais de chuvas para determinados locais; estimar recorrências de grandes valores de chuvas e estimar vazões de referências.

Nesta primeira postagem serão apresentadas algumas aplicações de distribuições de probabilidade para caracterizar valores esperados de chuva, a exemplo de valores médios e recorrências de grandes volumes precipitados.

Nesta aventura teremos nosso grande amigo R!

## Obtenção dos dados

Para obter os dados usaremos o pacote inmetr (https://github.com/lhmet/inmetr) que funciona como um API para busca e download dos dados provenientes do Instituto Nacional de Metereologia. Também, incluiremos nosso fiel companheiro "Tidyverse".

```{r echo = TRUE, message=FALSE, warning=FALSE}

library(devtools)
install_github('lhmet/inmetr')
library(inmetr)
library(tidyverse)
library(lubridate)
```

Para obter os dados devemos escolher uma determinada estação pluviométrica, escolheremos Alagoinhas por ser minha terra de origem. E por que lá existe vampiros.

``` {r echo = TRUE, message=FALSE, warning=FALSE}
stations <- c("Alagoinhas")
stations_rows <- pmatch(stations, bdmep_meta$name)  #busca a estação
stns_codes <- bdmep_meta[stations_rows, "id"]       # retorna o id

stns_codes
```

Faremos então o downloads dos dados: 

``` {r echo = TRUE, eval = FALSE, message=FALSE, warning=FALSE}
start_date <- "01/01/1961"
end_date <- format(Sys.Date(), "%d/%m/%Y")
data <- bdmep_import(id = stns_codes,
                         sdate = start_date, 
                         edate = end_date, 
                         email = "your-email",
                         passwd = "your-password",
                         verbose = TRUE)

```


``` {r echo = FALSE, eval = TRUE, message=FALSE, warning=FALSE}
start_date <- "01/01/1988"
end_date <- format(Sys.Date(), "%d/%m/%Y")
met_data <- bdmep_import(id = stns_codes,
                         sdate = start_date, 
                         edate = end_date, 
                         email = "tarssio.disap@hotmail.com",
                         passwd = "9mks3vfn",
                         verbose = TRUE)

head(met_data)

```

E usaremos as funções do Tidyverse para filtrar apenas os valores de chuva:

``` {r echo = TRUE, message=FALSE, warning=FALSE}

met_data <- met_data %>% 
  select(date, prec) %>% 
  na.omit()

head(met_data)
```

### Primeira distribuição: Distribuição dos totais anuais

Para isto vamos agrupar o banco de dados de forma anual e criar um novo onde as observações corresponderam a soma das chuvas observadas anualmente:

``` {r echo = TRUE, message=FALSE, warning=FALSE}

met_anual <- met_data %>%
  mutate(year = year(date)) %>% 
  group_by(year) %>%  
  summarise(prec = sum(prec)) %>% 
  glimpse()

```

``` {r echo = TRUE, message=FALSE, warning=FALSE}

met_data %>%
  mutate(year = year(date)) %>% 
  group_by(year) %>%  
  summarise(prec = sum(prec)) %>% 
  ggplot(aes(x = prec, y = ..density..)) +
  geom_histogram(binwidth = 100)

```
